【裁判字號】    99,審訴,3517
【裁判日期】    991115
【裁判案由】    毒品危害防制條例
【裁判全文】
臺灣高雄地方法院刑事判決            99年度審訴字第3517號
公  訴  人  臺灣高雄地方法院檢察署檢察官
被      告  乙○○
上列被告因毒品危害防制條例案件，經檢察官提起公訴（99年度
毒偵字第4954號），嗣本院訊問被告後，因被告就其被訴事實為
有罪之陳述，經詢問被告及檢察官之意見後，合議庭裁定由受命
法官依簡式審判程序獨任審理，並判決如下：
    主  文
乙○○施用第一級毒品，累犯，處有期徒刑拾壹月。
    事  實
一、乙○○前於民國94年間因施用毒品案件，經本院以94年度毒
    聲字第1048號裁定送觀察勒戒後，因無繼續施用毒品傾向，
    而於94年5 月24日執行完畢出監，並經臺灣高雄地方法院檢
    察署檢察官以94年度毒偵字第3428號為不起訴處分確定。復
    於上開觀察勒戒執行完畢釋放後5 年內，於96年間再因施用
    毒品案件，經本院96年度訴字第553 號判處有期徒刑9 月確
    定。又因施用毒品案件，經本院以98年度審訴字第1909號判
    處有期徒刑8 月、3 月，合併定執行刑為有期徒刑9 月確定
    ，於99年5 月18日縮刑期滿執行完畢。詎其不知悔改，明知
    海洛因業經毒品危害防制條例第2 條第2 項第1 款明定為第
    一級毒品，不得非法施用，仍基於施用第一級毒品海洛因之
    犯意，於99年6 月29日某時許，於其位於高雄市○○區○○
    路38 巷10 號住處，以海洛因摻水置於針筒內注射之方式，
    施用第一級毒品海洛因1 次。嗣於同年7 月1 日17時20分許
    ，因其為毒品列管人口，為警前往其住處，經徵得其同意採
    集尿液送驗，檢驗結果呈嗎啡、可待因陽性反應，始悉上情
    。
二、案經高雄市政府警察局鼓山分局移送臺灣高雄地方法院檢察
    署檢察官偵查起訴。
    理  由
一、本件被告乙○○所犯為死刑、無期徒刑、最輕本刑為3年以
    上有期徒刑以外之罪，其於審判程序中就被訴事實為有罪之
    陳述，經本院告知簡式審判程序之旨，並聽取當事人意見後
    ，認宜進行簡式審判程序，爰依刑事訴訟法第273條之1第1
    項規定，裁定進行簡式審判程序，合先敘明。又簡式審判程
    序之證據調查，依刑事訴訟法第273條之2規定，不受同法第
    159條第1項審判外陳述排除之限制，再被告對於卷內之各項
    證據亦不爭執證據能力（本院卷第29頁背面、第30頁），故
    卷內所列之各項證據，自得作為證據，先予敘明。
二、前揭事實，業據被告於偵訊及本院審理中坦承不諱；其為警
    查獲時所採尿液經送檢驗結果，確呈嗎啡、可待因之陽性反
    應，此有高雄市政府警察局鼓山分局99年查獲毒品案件嫌疑
    人尿液代碼─姓名對照登記表、高雄市立凱旋醫院濫用藥物
    尿液檢驗報告各1 份（參警卷第10、11頁）在卷可稽。綜上
    所述，被告上開任意性之自白既有前揭證據可佐，核與事實
    相符，自得採為論罪科刑之依據。又被告有犯罪事實欄所載
    之犯罪前科及執行情形，有臺灣高等法院被告前案紀錄表1
    份在卷可稽，是本案事證已臻明確，被告犯行洵堪認定。
三、按毒品危害防制條例於92年7 月9 日修正公布，自93年1 月
    9 日施行，其中第20條、第23條將施用毒品之刑事處遇程序
    程序，區分為「初犯」及「5 年內再犯」、「5 年後再犯」
    。依其立法理由之說明：「初犯」，經觀察、勒戒或強制戒
    治後，應為不起訴處分或不付審理之裁定；經觀察、勒戒或
    強制戒治執行完畢釋放後，「5 年內再犯」者，因其再犯率
    甚高，原實施之觀察、勒戒及強制戒治既已無法收其實效，
    爰依法追訴或裁定交付審理。至於經觀察、勒戒或強制戒治
    執行完畢釋放後，「5 年後再犯」者，前所實施之觀察、勒
    戒或強制戒治已足以遮斷其施用毒品之毒癮，為期自新及協
    助其斷除毒癮，仍適用「初犯」規定，先經觀察、勒戒或強
    制戒治之程序。從而依修正後之規定，僅限於「初犯」及「
    5 年後再犯」2 種情形，始應先經觀察、勒戒或強制戒治程
    序。倘被告於5 年內已再犯，經依法追訴處罰，縱其第3 次
    （或第3 次以上）再度施用毒品之時間，在初犯經觀察、勒
    戒或強制戒治執行完畢釋放5 年以後，已不合於「5 年後再
    犯」之規定，且因已於「5 年內再犯」，顯見其再犯率甚高
    ，原實施觀察、勒戒或強制戒治，已無法收其實效，即應依
    該條例第10條處罰（最高法院95年5 月9 日第7 次刑事庭會
    議決議參照）。本件被告前因施用毒品案件，經送觀察勒戒
    ，於94年5 月24日出監，嗣因施用毒品案件，經本院以96年
    度訴字第553 號判處有期徒刑9 月確定，經減刑並與他案合
    併定應執行刑，於97年11月25日執行完畢，有臺灣高等法院
    被告前案紀錄表1 份在卷可按，故被告於前述觀察勒戒執行
    完畢釋放後，5 年內再犯上開施用毒品罪，並經判決確定，
    則其再度犯本件施用毒品犯行，雖距前述觀察勒戒執行完畢
    釋放後已逾5 年，揆諸前開說明，仍應依法論科。
四、核被告乙○○所為，係犯毒品危害防制條例第10條第1項之
    施用第一級毒品罪。被告因施用而持有海洛因之低度行為，
    應為施用之高度行為所吸收，不另論罪。又被告有犯罪事實
    欄所載之犯罪前科及執行情形，有臺灣高等法院被告前案紀
    錄表1份在卷可查，其於上開有期徒刑執行完畢後5年內，故
    意再犯本件有期徒刑以上之罪，為累犯，應依刑法第47條第
    1項之規定加重其刑。審酌被告歷經觀察勒戒，然仍未戒除
    毒癮，顯見其意志不堅，惟念其施用毒品之行為，究屬戕害
    自己身心，尚未危害他人，且於本院審理中已坦承犯行，犯
    罪後態度良好等一切情狀，暨檢察官之具體求刑，爰量處如
    主文所示之刑。
據上論斷，應依刑事訴訟法第273條之1第1項、第299條第1項前
段，毒品危害防制條例第10條第1項，刑法第11條前段、第47條
第1項，刑法施行法第1條之1，判決如主文。
本案經檢察官甲○○到庭執行職務。
中    華    民    國    99    年    11    月    15    日
                  刑事第十庭   法  官  張  震
以上正本證明與原本無異。
如不服本判決應於收受判決後10日內向本院提出上訴書狀，並應
敘述具體理由。其未敘述上訴理由者，應於上訴期間屆滿後20日
內向本院補提理由書(均須按他造當事人之人數附繕本)「切勿逕
送上級法院」。
中    華    民    國    99    年    11    月    15    日
                               書記官  邱家銘
附錄本判決論罪科刑之法條：
毒品危害防制條例第10條第1項
施用第一級毒品者，處6月以上5年以下有期徒刑。

司法院資訊處製作；財團法人民間司法改革基金會備份。
